【裁判字號】    92,簡,90
【裁判日期】    920922
【裁判案由】    漁業法
【裁判全文】
臺北高等行政法院判決                                九十二年度簡字第九○號
    原      告  甲○○
    送達代收人  乙○○
    被      告  新竹縣政府
    代  表  人  丙○○縣長）.
    訴訟代理人  丁○○
右當事人間因漁業法事件，原告不服行政院農業委員會中華民國九十一年十二月十日
農訴字第○九一○一五一九二五號訴願決定，提起行政訴訟，本院判決如左：
    主  文
原告之訴駁回。
訴訟費用由原告負擔。
    事  實
一、事實概要：
    緣原告與彭清海、劉文龍於民國九十一年五月二十九日下午一時，進入被告公告
    封溪禁釣之五峰鄉轄內上坪溪（霞喀羅溪、麥巴來溪、爺巴堪溪）流域釣魚，經
    新竹縣五峰鄉公所巡查員會同派出所員警於五峰鄉桃山村十九鄰霞喀羅溪查獲，
    認其違反漁業法規定，遂函移被告，經被告裁處各新台幣（下同）三萬元罰鍰，
    原告、彭清海、劉文龍等不服，提起訴願，訴願決定就有關彭清海及劉文龍部分
    原處分撤銷，但仍駁回原告之訴，原告猶表不服，遂向本院提起行政訴訟。
二、兩造聲明：
  (一)原告聲明：
    訴願決定及原處分關於原告之部分均撤銷。
  (二)被告聲明：
    駁回原告之訴。
三、兩造之爭點：原告是否違反行為時漁業法第四十四條第四款之規定，而應依同法
    第六十五條第五款處罰？
  (一)原告主張之理由：
    1.護溪員無背章、未出示證件，亦無任何身份證明文件，行使公權力取締顯有嚴
      重瑕疵。雖說漁業法第四十四條第四款，各地方政府得依法執行地方自治管轄
      權，可逕行規定相關護溪護漁之措施，但仍須在護溪護漁之管制區○○○○路
      口明顯處，公告告示牌，而告示牌距原告撈水草之處，非但路口明顯處無告示
      牌，且距離最近的告示牌，足足相距有十公里以上之遠。另護溪員於做談話記
      錄之時，說明只是例行公事，做記錄使護溪員有業績交代，誤導引誘原告簽名
      了事，並未依法告知原告，此等記錄做為處罰之依據。
    2.依九十二年一月二十三日行政院農業委員會農授漁字第○九二一三四○○五九
      號函：「縣市政府依據漁業法第四十四條第四款規定公告相關封溪護漁保育措
      施，若有查獲違規情事時，其漁獲物及漁具應如何處理案，有關漁具部分：完
      成筆錄製作後應即發還違規行為人，若確因蒐證上之必要，得開列清單交付違
      規人後暫予扣留，惟仍需於開立處分書後儘速發還違規人。」於九十一年五月
      二十九日的談話記錄變成了筆錄，適法性令人質疑。原告雖身繫三條小魚，但
      乃原告於他處捕獲，為保持活體新鮮，隨身繫於褲腰，並非護溪員所言於霞喀
      羅溪保護區內捕獲，況且原告身繫的這三條小魚，並非霞喀羅溪可以尋獲的魚
      種，更不是被告所公佈的保護魚類。
  (二)被告主張之理由：
    原告所述之事實經過，是否屬實，無從得知，被告於訴願時已詳細述及，原訴願
    決定機關為釐清事實真相，特於九十一年十二月六日函請原告及五峰鄉公所巡查
    員雙方前往該會說明，案經審慎研議及審議結果，決定原訴願人彭清海及劉文龍
    部分原處分撤銷，原告之部分訴願駁回，依據五峰鄉公所函送之談話紀錄，違規
    事實明確，且為原告所不爭，雖原告事後頗有悔意且目前失業家庭生計負擔沉重
    ，其情可憫，惟所為於法所不容。
    理  由
一、按「主管機關為資源管理及漁業結構調整，得以公告規定下列事項．．．四漁區
    、漁期之限制或禁止。」、「有下列情形之一者，處新台幣三萬元以上十五萬元
    以下罰鍰．．．五、違反第四十四條第四款至第九款規定之一者。」分別為行為
    時漁業法第四十四條第四款及第六十五條第五款所明定。又新竹縣五峰鄉轄內上
    坪溪（霞喀羅溪、麥巴來溪、爺巴堪溪）流域全部，自九十年十月一日至九十二
    年九月三十日實施封溪禁漁保育措施，嚴禁釣魚，亦經被告以九十年九月七日九
    十府農漁字第九三八九七號明文公告在案。
二、原告甲○○未經核准，擅於九十一年五月二十九日下午一時，進入被告公告封溪
    禁釣之五峰鄉轄內上坪溪（霞喀羅溪、麥巴來溪、爺巴堪溪）流域釣魚，經新竹
    縣五峰鄉公所巡查員會同派出所員警於五峰鄉桃山村十九鄰霞喀羅溪查獲，此有
    新竹縣五峰鄉公所九十一年七月五日五鄉農林字第四八三四號移送函暨談話記錄
    等影本附卷可稽。原告雖主張當時其雖身繫三條小魚，但乃原告於他處捕獲，為
    保持活體新鮮，隨身繫於褲腰，並非護溪員所言於霞喀羅溪保護區內捕獲，況且
    原告身繫的這三條小魚，並非霞喀羅溪可以尋獲的魚種，更不是被告所公佈的保
    護魚類云云。但查，「九十一年五月二十九日下午一時我們在霞喀羅溪看到甲○
    ○在釣魚，我們就慢慢接近去看他釣魚，我們看到裝魚的網內有三條苦花魚，我
    們有問甲○○這邊在封溪，你沒有看到公告嗎？他說沒有看到。但事實上沿途都
    是公告。我們就告訴他說魚要放回去，他就把魚放回去。原告說上游還有彭清海
    、劉文龍，但我們沒有上去看他們，沒有親眼看到該二人有釣到魚，我們只看到
    甲○○有釣到魚。後來等到原告到上面把彭清海及劉文龍叫下來後，我們就一起
    到清泉派出所作談話記錄。」等情，業據證人陳義誠即查獲本件之巡查員到庭證
    述明確（九十二年七月十六日準備程序筆錄參見），原告所稱當時所捕獲三條小
    魚係於他處捕獲，並非霞喀羅溪可以尋獲的魚種一節，非屬可採。且依陳義誠所
    證該地區沿途均有封溪之公告，原告指被告未於路口明顯處牌示公告部分，亦不
    足採。至原告於訴狀內陳明現失業在家，家庭負擔沈重部分，縱其情屬實而有可
    憫之處，但究不能作為原告免予處罰之依據。
三、從而被告以原告違反行為時漁業法第四十四條第四款，而依同法第六十五條第五
    款規定處三萬元罰鍰，於法核無不合，訴願決定予以維持，亦屬妥適，原告主張
    前詞，請求撤銷訴願決定及原處分，為無理由，應予駁回。
四、本件訴訟標的金額未逾十萬元，為適用簡易程序事件，本判決爰不經言詞辯論為
    之，併此敘明。
據上論結，本件原告之訴為無理由，爰依行政訴訟法第二百三十三條、第九十八條第
三項前段，判決如主文。
中      華      民      國    九十二    年      九      月    二十二    日
                        臺 北 高 等 行 政 法 院   第 三 庭
                                                    法  官  陳國成
右為正本係照原本作成。
本件以訴訟事件所涉及之法律見解具有原則性者為限，始得於本判決送達後二十日內
向本院提出上訴狀並表明上訴理由，如已於本判決宣示後送達前提起上訴者，應於判
決送達後二十日內補具上訴理由（均按他造人數附繕本），且經最高行政法院許可後
方得上訴。
中      華      民      國    九十二    年      九      月    二十四    日
                                                    書記官  王英傑


司法院資訊處製作；財團法人民間司法改革基金會備份。
